【裁判字號】    88,訴,734
【裁判日期】    890320
【裁判案由】    遺棄等
【裁判全文】
臺灣臺南地方法院刑事判決                        八十八年度訴字第七三四號
    公  訴  人  台灣台南地方法院檢察署檢察官
    被      告  丁○○
右列被告因遺棄等案件，經檢察官提起公訴（八十八年度偵字第五九三九號），本院
判決如左：
    主  文
丁○○對於無自救力之人，依法令應扶助，而不為其生存所必要之扶助，處有期徒刑
拾月；又從事業務之人，因業務上之過失傷害人，處有期徒刑肆月。應執行有期徒刑
壹年。
    事  實
一、丁○○係「一士衛生工程行」之負責人，平常即以駕駛水肥車回收家庭廢水為業
    ，係以從事駕駛為其附隨業務之人，於民國八十七年十二月三十一日十九時許，
    駕駛車牌號碼ＶＧ－八六三號水肥車，沿台南巿小東路，由東往西方向行駛，途
    經同路與東和路交岔路口前，原應注意車輛行駛時，駕駛人應注意車前狀況，隨
    時採取必要之安全措施，行至有號誌之交岔路口時，轉彎車應讓直行車先行，並
    應至中心線始得轉彎，而依當時情形，又無不能注意之情事，竟疏未注意，遂於
    通過上開交岔路口時，未至中心線即冒然左轉，適對向由乙○○騎駛之ＬＸＷ－
    五五九號機車，由西往東方向直行通過該岔路口，因閃避不及，為丁○○水肥車
    所撞及致乙○○人車倒地受有頭部外傷併右後枕部頭皮擦傷、左髖挫傷等之傷害
    ，而陷於無自救力。丁○○於肇事後，本應依道路交通管理處罰條例第六十二條
    第一項規定，對受傷已無自救力之乙○○採取救護或其他必要措施，竟另基於遺
    棄之故意，對乙○○置之不理，逕自離去現場，而未為任何生存所必要之扶助。
    幸經路人發現報警處理，乙○○始倖免於難。
二、案經告訴人張啟軒訴由台南巿警察局第一分局報請台灣台南地方法院檢察署檢察
    官偵查起訴。
    理  由
一、訊據被告丁○○固坦承於上開時地駕駛水肥車途經該地交岔路口左轉彎乙節，惟
    矢口否認有何過失傷害及遺棄之犯行，辯稱：當時伊並不知道有撞到人，也不知
    道有發生車禍云云。然查：右揭事實，業據被告於警訊中供認不諱，且其於偵查
    中亦供稱其遭警攔下時，曾停車查看，有車損等語（偵查卷第七頁），而證人即
    台南巿警察局交通隊警員莊偉魁亦於本院審理時到庭證稱：當時係經勤務中心通
    報到現場的，現場留有一部機車，人已送醫，有目擊者告訴我們，係一部水肥車
    肇事的，往東和路方向走，經通報後由警網攔獲的，目擊者是經過那裡的路人，
    有向我們講車型及車號，講後即離開現場，被告於我製作筆錄時，他說有在車內
    聽到一撞擊聲音，我問他前、後輪毀損之情形，他說右前輪係剛發生本件車禍造
    成的，後右輪是之前在台南縣發生車禍的，我問他聽到撞擊聲有無下車查看？被
    告稱他為趕時間未下車查看，但是有經過肇事地點，被告車輛之右前保險桿也有
    受損情形等語（本院八十八年七月三十日訊問筆錄）。證人即現場處理之警員甲
    ○○亦到庭證稱：案發當時未接獲報案時，我們已抵現場，因現場附近有巡邏箱
    ，車禍現場在附近，我們去看時有看到車子倒在地上，被害人已不在現場，我們
    之後有接到勤務中心通報，依車號去攔肇事的車輛，我們有攔下後，被告說他不
    知道撞到人，車號是目擊報案提供的，我們隨後將被告帶至交通隊處理等語（本
    院八十八年十二月二十日訊問筆錄）。再參以證人即保五總隊警員簡岳宏到庭證
    稱：當天我們執勤要到小東路口簽巡邏箱時，發現發生車禍，看到被害人已躺在
    地上無法動彈，有人說被水肥車撞到的，勤務中心復很據追蹤被告之目擊者報案
    ，告訴我們水肥車停在東安路七十六巷，我們就到東安路七十六巷發現（確實有
    一部）水肥車停在該處，就問被告是否是他撞的，但他說不是他撞的，但民眾說
    是他，故將他帶回警局處理等語（本院八十九年三月十五日審判筆錄）。按被告
    人車既係經目擊證人目擊而一路追蹤至台南巿東安路九六巷口後報警查獲，足見
    上情洵屬有據應非子虛。何況被告所駕駛之水肥車輛右前車輪處有擦撞痕跡，被
    害人所駕機車前輪護蓋凹損，亦有現場車損照片十五紙附卷可佐。準此據以分析
    肇事原因應係被告丁○○駕駛水肥車，行經設有行車管制號誌肇事岔路口時，未
    依規定左轉，於路口撞及直行而至之被害人乙○○所駕機車，殆無疑義。且上開
    肇事事故，經本院函請台灣省台南區車輛行車事故鑑定委員會鑑定，其亦為相同
    之認定，有該委員會八十九年二月廿五日南鑑字第八九０一０一號檢送之鑑定意
    見書在卷可參。此外，並有道路交通事故調查報告表一份、肇事現場圖一紙、現
    場照片十五張、天主教聖馬爾定醫院及國立成功大學醫學院附設醫院出具之診斷
    證明書各一紙附卷可稽。按汽車行駛至交岔路口時，轉彎車輛應讓直行車輛先行
    ，並應至交岔路口中心處左轉。道路交通安全規則第一百零二條第一項第二款、
    第四款各定有明文。被告以駕駛車輛為附隨業務，原應注意上述道路交通安全規
    定，且依當時路況，復無不能注意之情形，竟疏未注意及此，任意左轉，致被害
    人乙○○閃避不及而受有頭部外傷併右後枕部頭皮擦傷、左髖挫傷等傷害，亦有
    上開診斷證明書二在卷可憑。被告顯有過失，且其過失與告訴人之受傷間，具有
    相當因果關係，亦堪論斷。其次，雙方人車受損均為車前方，且本案肇事亦為兩
    車對向互因轉彎、直行交會時發生擦撞，依卷內所附照片被告所駕水肥車後視鏡
    以觀，坐於駕駛座之被告焉有未知車前發生車禍之理。何況被告於警訊中亦坦承
    在車內有聽到一撞擊聲，參諸雙方車輛撞擊聲及事後被害人倒地聲均應極為響亮
    等情。被告委為不知發生車禍云云，應屬卸責之詞，委無足採。再者，就被害人
    陷於無自救力乙節，業據被害人乙○○於偵審中指述明確，而證人莊偉魁於本院
    審理時到庭證稱：當時係經勤務中心通報到現場的，現場留有一部機車，人已送
    醫等語（本院八十八年七月三十日訊問筆錄）；證人即現場處理警員甲○○亦到
    庭證稱：我們到現場問被害人時，被害人講不出話來，好像傷得很重等語（本院
    八十八年十二月二十日訊問筆錄）；證人即台南巿消防局東門分隊警員丙○○到
    庭證稱：八十七年十二月三十一日晚我們有去東和路小東路口處理過車禍救護，
    詳細經過已不記得了等語（本院八十八年十二月二十日訊問筆錄）；證人即保五
    總隊警員簡岳宏到庭證稱：當天我們執勤到小東路口要簽巡邏箱時，發現發生車
    禍，看到被害人已躺在地上無法動彈，．．當時被害人確已無法動彈等語（本院
    八十九年三月十五日審判筆錄）。再參以被害人既傷及頭部，有上開診斷證明書
    可稽，依當時之突發狀況，其亦不可能自行就醫，足徵被害人被撞後，確係陷於
    無自救力而經路人緊急送醫救治甚明。按道路交通管理處罰條例第六十二條第一
    項規定「汽車駕駛人駕駛汽車肇事致人受傷或死亡，應即採取救護或其他必要措
    施，並向警察機關報告，不得駛離；．．．」，本件被告明知其所駕水肥車因違
    規左轉致撞及直行而致之被害人機車，受有上開之傷害，當場無法動彈，衡諸當
    時情狀及被害人身體狀況，顯已成為無自救力之人，有如上述。被告依前開規定
    ，本負有救助義務，竟不予察看或為其他必要之扶助，認令受有傷害而無自救力
    之告訴人留置現場，逕行離去，其有遺棄無自救力之人之犯意甚明。被告上開所
    辯，顯係事後卸責之詞，不足採信。綜上所述，本件事證明確，被告犯行均洵堪
    認定。
二、核被告所為，係犯刑法第二百八十四條第二項前段之業務過失傷害罪及同法第二
    百九十四條第一項對於無自救力之人，依法令應扶助而遺棄之罪。另被告所犯上
    開二罪間，犯意各別，罪名互異，應分論併罰。爰審酌被告犯罪之動機、目的、
    手段、所生之危害、肇事後逃逸及犯罪後尚未與被害人達成和解賠償損失等一切
    情狀，分別量處如主文所示之刑，並定其應執行刑，以示懲儆。
據上論斷，應依刑事訴訟法第二百九十九條第一項前段、刑法第二百八十四條第二項
、第二百九十四條第一項、第五十一條第五款、罰金罰鍰提高標準條例第一條前段，
判決如主文。
中      華      民      國      八十九      年      三    月  二十    日
                                      臺灣臺南地方法院刑事第三庭
                                          法  官
右正本證明與原本無異。
如不服本判決，應於判決送達後十日內，向本院提出上訴狀。
    書記官
中      華      民      國      八十八      年      五    月        日


司法院資訊處製作；財團法人民間司法改革基金會備份。
